【裁判字號】    90,上訴,1856
【裁判日期】    900731
【裁判案由】    誣告等
【裁判全文】
臺灣高等法院高雄分院刑事判決          九十年度上訴字第一八五六號
    上  訴  人
    即  被  告  丙○○
    上  訴  人
    即  被  告  乙○○
右上訴人因誣告等案件，不服臺灣屏東地方法院九十年度訴字第五０號中華民國九十
年七月卅一日第一審判決（起訴案號：臺灣屏東地方法院檢察署八十八年度偵字第六
三九五號、八十九年度偵字第三五九四號），提起上訴，本院判決如左：
      主      文
上訴駁回。
      事實及理由
一、本案經本院審理結果，認原審判決之認事用法及量刑，均無不當，應予維持，並
    引用原審判決書所記載之事實、證據及理由。
二、上訴人即被告丙○○雖又辯稱：案發當天我開完庭出來，丁○○已在走廊上等候
    ，我不予理會，旋在大門口遭李貴財從方以拳頭攻擊大陽穴偷襲，我一回頭要拉
    李貴財，結果他們全家人丁○○、甲○○、己○○、戊○○等五人連同另外二人
    ，即撲上來打我，其中己○○以皮鞋踢我胸部、丁○○拉我的手，我確定他們均
    有出手，我沒有誣告云云。上訴人即被告乙○○上訴意旨則辯稱：當天開完庭我
    走在丙○○前面，甫下階梯，回頭即見丙○○與李貴財面對面在講話，突然李貴
    財出右手打丙○○的左太陽穴，丙○○因此幾乎跌下樓梯，嗣後丙○○正要離開
    ，己○○、戊○○、劉崇上、甲○○、李貴財等人，就在地檢署前階梯下的廣場
    ，圍著丙○○打，我確實有看到，沒有偽證云云。
三、惟查，被告丙○○、乙○○就案發當日在台灣屏東地方法院檢察署前，丙○○與
    李貴財、己○○、戊○○等一家人衝突情形之述，相互歧異，無從採信，而告
    訴人己○○、戊○○並未參予毆打被告丙○○，已據證張儀彬、黃繁明於檢察官
    偵查中證述無訛，且被告丙○○就己○○、戊○○有參予對之毆打之述，經法
    務部調查局測謊結果，呈情緒波動之說謊反應，此有法務部調查局九十年六月廿
    六日（九０）陸（三）字第九０一三二九五二號鑑定通知書在卷可稽（原審卷第
    六二頁）。是被告丙○○之指訴己○○、戊○○傷害，既有不實，即其告訴顯然
    誣告，被告乙○○具結後為附和被告丙○○指訴之證言，自屬偽證無疑。
四、綜上所，上訴意旨執前詞指摘原判決不當，為無理由，應予駁回。
五、又原判決事實欄就被告丙○○於八十八年八月卅一日下午四時五分，向台灣屏東
    地方法院檢察署檢察官誣告告訴人等傷害，記載為八十八年三月卅一日下午四時
    五分，顯係誤寫，應予更正。
據上論結，應依刑事訴訟法第三百六十八條、第三百七十三條，判決如主文。
本案經檢察官陳新慶到庭執行職務。
中    華    民    國     九十一     年       七       月       九       日
                              臺灣高等法院高雄分院刑事第五庭
                                  審判長法官  吳水木
                                        法官  趙文淵
                                        法官  洪慶鐘
右正本證明與原本無異。
如不服本判決應於收受本判決後十日內向本院提出上訴書狀，其未述上訴理由者，
並得於提起上訴後十日內向本院補提理由書狀（均須按他造當事人之人數附繕本)「
切勿逕送上級法院」。
                                      書記官  彭筱瑗
中    華    民    國     九十一     年       七       月十       日
                                                                      Ａ
臺灣屏東地方法院刑事判決                              九十年度訴字第五號
    公  訴  人  臺灣屏東地方法院檢察署檢察官
    被      告  丙○○  男  四十九歲（民國○○○年○月○○○日生）
                        住台北縣樹林市○○街一一一巷一之九號二樓
                        身分證統一編號：Ｔ一二四六七八二號
    被      告  乙○○  男  三十九歲（民國○○年○月○○日生）
                        住屏東縣竹田鄉○○村○○路一四０號
                        身分證統一編號：Ｔ一二一四九八五二號
右列被告因誣告等案件，經檢察官提起公訴（八十八年度偵字第六三九五號、八十九
年度偵字第三五九四號）本院判決如左：
    主  文
丙○○意圖他人受刑事處分，向該管公務員誣告，處有期徒刑捌月，緩刑貳年。
乙○○於檢察官偵查時，證人於案情有重要關係之事項，供前具結，而為虛偽陳述，
處有期徒刑捌月。
    事  實
一、丙○○、乙○○兄弟因涉犯詐欺案件，於民國八十八年三月十七日上午十一時四
    十分許，在臺灣屏東地方法院檢察署出庭應訊完畢甫走出法庭時，因丙○○與該
    案告訴人之一李貴財發生衝突，旋在該署大門口前發生互毆，戊○○見狀，隨即
    上前勸阻，而該案另二名告訴人丁○○、甲○○夫婦與己○○當時猶尚未走出大
    門，詎丙○○明知丁○○、甲○○、己○○、戊○○四人並未參與鬥毆，竟意圖
    使該四人受刑事處分，於八十八年三月三十一日下午四時五分許，檢附由臺北縣
    新莊市英仁醫院出具，記載丙○○受有左頭部挫傷併瘀血腫、左前胸部挫傷併瘀
    血腫、右肩部挫傷併瘀血腫等多處傷害之診斷證明書，向臺灣屏東地方法院檢察
    署值日內勤檢察官誣告稱：丁○○、甲○○、己○○、戊○○等四人與李貴財於
    八十八年三月十七日十一時四十分許，共同在該署大門口打伊云云。嗣臺灣屏東
    地方法院檢察署檢察官受理後，分以八十八年度偵字第六０八四號偵查案件，詎
    乙○○明知丁○○、甲○○、己○○、戊○○等四人並未參與上開毆打丙○○之
    犯行，竟於承辦檢察官同年九月二十日上午十一時四十分許，在臺灣屏東地方法
    院檢察署第三偵查庭就該案開庭偵查時，以證人身分具結後應訊，並就有關該案
    情之重要事項虛偽陳述稱：甲○○、己○○、戊○○等好幾個人，於八十八年三
    月十七日上午十一時四十分許開完庭後圍著打丙○○云云。
二、案經己○○、戊○○告訴、告發臺灣屏東地方法院檢察署檢察官偵查起訴。
    理  由
一、訊據被告丙○○、乙○○二人對於前開犯罪事實均矢口否認，被告丙○○辯稱：
    八十八年三月十七日案發當天伊開完庭出來後，丁○○已在走廊上等候，伊不予
    理會，旋在大門口遭李貴財從後方以拳頭攻擊太陽穴偷襲之，伊一回頭，李貴財
    、丁○○、甲○○、己○○、戊○○等五人連同另外二人即撲上來打伊，其中己○○以皮鞋踢伊胸部，丁○○拉伊的手，伊確定渠等均有出手，伊並無誣告云云
    置辯。被告乙○○則辯稱：當天開完庭伊走在丙○○前面，甫下階梯回頭即見丙○○與李貴財面對面在講話，李貴財突然出右拳打丙○○的左太陽穴，伊印象很
    深刻，丙○○並因此幾乎跌下樓梯，嗣後丙○○正要離開，己○○、戊○○、丁○○、甲○○、李貴財等人就在地檢署前階梯下的廣場上圍著丙○○打，第一次
    雖經法警勸開，待法警離開後渠等又繼續打，當時伊拉住戊○○，第二次法警很
    大聲制止，伊就騎車載丙○○到仁愛醫院，但因發現渠等仍然追來，丙○○只好
    包車離開云云。二人並聲請本院傳訊證人即同為該詐欺案被告，當天並在場目睹
    之人林松枝到庭證稱：當天伊出庭應訊後很快就出來，突聽見後方有人罵三字經
    ，待回頭看時，李貴財、己○○、甲○○、戊○○及一個不認識的人共五人，從
    階梯上面打到下面，當時有警在阻止，丁○○只幫忙勸架沒有打，我確定該五
    人都有動手，五人中有「三女二男」，另一名不認識的男子只站在旁邊看云云。
    而告訴人己○○、戊○○，證人丁○○、甲○○等人於偵查中均堅詞否認有毆打
    丙○○之行為，證人丁○○陳稱：伊不認識丙○○，不可能打他等語；證人甲○○則稱：伊走到大門樓梯時，李貴財、丙○○二人已被人勸開等語；告訴人己○○亦稱：當天偵訊完畢時，伊與父親丁○○、友人黃繁明在候訊室談論案情，聽
    見外面有吵架聲，待出去看時李貴財與丙○○已被拉開，伊並未參與毆打丙○○
    等語；告訴人戊○○陳以：當天伊在候訊室坐著，見繼父李貴財與丙○○先出來
    ，丙○○突出手毆打李貴財並拉其衣服不放，伊見狀雖上前阻止，但亦遭波及，
    被丙○○拉扯頭髮並拳打腳踢等語。經查：
  (一)本件被告丙○○、乙○○二人於前揭時日分別對告訴人等提出傷害罪之告訴，及
    於偵查中以證人身分供前具結而為陳述等情，有臺灣屏東地方法院檢察署八十八
    年度偵字第六０八四號案全卷筆錄、結文等資料在卷可憑，足堪認定。被告丙○○、乙○○固於本院訊問時均辯稱當天丁○○、甲○○、己○○、戊○○等四人
    確曾與李貴財共同出手毆打丙○○云云如前，然對於衝突發生之情形，被告丙○○辯稱係李貴財乘其下階梯前自後方偷襲，惟被告乙○○則稱當時見被告丙○○
    與李貴財面對面講話，突遭李貴財出拳攻擊，是二人之陳述，初已自相歧異；其
    次，就所稱丁○○、甲○○、己○○、戊○○等四人與李貴財共同毆打被告丙○○之地點，被告丙○○雖稱係發生在屏東地檢署大門口外，尚未下階梯前之平台
    上，惟被告乙○○卻稱渠等係在下階梯後之廣場上圍毆，亦顯不一致；再者，對
    於雙方究竟發生幾次衝突，被告二人亦分別有一次及二次之不同說法；至於當時
    衝突如何結束乙節，被告丙○○固稱：伊係乘法警將渠等拉開之際叫車離去，惟
    被告乙○○卻表示係伊騎車將被告丙○○載走，一路上猶遭對方尾隨云云，南轅
    北轍。此外，就出手毆打丙○○之人為何，不僅被告二人所言互有出入，縱證人
    林松枝亦有完全不同之說法，是被告丙○○、乙○○二人及證人林松枝所言，均
 無從採信。
  (二)次查，證人即案發當天接送告訴人戊○○到庭之人張儀彬，於偵查中結證稱：案
    發當天伊載戊○○到屏東地檢署開庭，並在地檢署大門口前殘障走道上等候，伊
    看見李貴財走出偵訊室，遭一中年男子毆打並拉著胸部，戊○○出來要阻止，亦
    為該男子拉住頭髮並拳打腳踢，經圍觀民眾拉開後，三人又拉至路旁在拉扯，終
    為路人拉開，此時丁○○、甲○○、己○○三人尚未出來；丁○○、甲○○、己○○、戊○○等四人並未毆打被告丙○○等語；至於證人即當天在場之人黃繁明
    亦結證以：案發當天，伊與丁○○等人一起至地檢署，並在休息區等候丁○○等
    人開庭，庭訊後伊與丁○○、己○○共同在休息區談論案情時，因聽見外面有吵
    架聲，旋隨同甲○○等人出去觀看，出去時李貴財與丙○○已被人拉開等語。今
    以證人張儀彬、黃繁明二人與雙方均無任何親屬關係，所言初已無明顯事實可認
    為有偏袒之虞，況渠等前開證言業經檢察官行隔離訊問檢視無訛，尤堪採信。
  (三)又前開事件發生時，告訴人戊○○為懷有一、二月身孕之孕婦，有孕婦健康手冊
    、全民健康保險卡、診斷證明書各乙份在卷可稽。衡情，以告訴人戊○○明知自
    己正處於懷孕初期最易流產階段，切忌劇烈震動之情形下，要亦無主動參與圍毆
    之理。故告訴人戊○○上開陳述，顯與常理相符，洵堪置信。此外，被告二人經
    本院送請法務部調查局進行測謊結果，被告丙○○對於：(1)當時五個人都有打伊
    ；(2)己○○有用腳踢伊；(3)戊○○有打伊等陳述，均呈情緒波動之說謊反應。而
    被告乙○○就：(1)甲○○有打丙○○；(2)己○○有踢丙○○；(3)戊○○有踢丙○○等陳述，亦呈情緒波動之說謊反應，猶堪佐憑。則依前所述，被告丙○○既為
    前開衝突事件之當事人，對與其發生鬥毆之人，自應知之甚明；而被告乙○○當
    時既與被告丙○○等人均甫由法庭內訊畢走出，其回頭當時並旁觀目睹全部衝突
    過程，印象深刻乙節，亦據其所自承，則其對與被告丙○○發生肢體衝突之人為
    何，猶無混淆之理，乃今二人明知告訴人己○○、戊○○，證人丁○○、甲○○
    等四人並未參與毆打傷害被告丙○○之行為，竟意圖使渠等受刑事處分而分別向
    該管之臺灣屏東地方法院檢察署檢察官提出不實之告訴，及於檢察官偵查時，就
    案情有重要關係之事項，以證人身分供前具結，而為虛偽陳述，是本件被告丙○○、乙○○二人犯行已臻明確，應依法論科。
二、核被告丙○○所為，係犯刑法第一百六十九條第一項之誣告罪；被告乙○○所為
    ，係犯刑法第一百六十八條第一項之偽證罪。爰審酌被告等之品性、智識程度、
    犯罪動機、犯罪所生之損害，渠等因被告丙○○無端對丁○○、甲○○、己○○
    、戊○○等四人提出告訴，業據檢察官以犯罪嫌疑不足做成不起訴處分在案，竟
    不知收斂，猶向臺灣高等法院高雄分院檢察署提出再議，顯見渠等以明知為不實
    之事項意欲置人受刑事處分之犯意甚堅，及渠等犯罪後之態度等一切情狀，分別
    量處如主文所示之刑，以資儆懲。又被告丙○○前未曾受有期徒刑以上刑之宣告
    ，有臺灣高等法院被告全國前案紀錄表及臺灣屏東地方法院檢察署刑案資料查註
    紀錄表各乙份在卷可按，其此因一時失慮，誤罹刑章，諒其經此偵審程序後，當
    知所警惕，信無再犯之虞，爰併予宣告緩刑二年，以勵自新。
據上論斷，應依刑事訴訟法第二百九十九條第一項前段，刑法第一百六十八條、第一
百六十九條第一項、第七十四條第一款，判決如主文。
本案經檢察官許英輝到庭執行職務
中      華      民      國    九  十    年      七      月    三十一    日
                                      臺灣屏東地方法院刑事第二庭
                                          審判長法  官  吳永宋
                                                法  官  林昌義
                                                法  官  陳松檀
右正本證明與原本無異。
對於本判決如有不服應於收受送達後十日內向本院提出上訴書狀上訴於台灣高等法院
高雄分院並按他造當事人之人數附具繕本。
                                                書記官  張福山
中      華      民      國      九十      年     七     月    三十一    日
附錄本案論罪科刑法條全文：
中華民國刑法第一百六十八條
於執行審判職務之公署審判時或於檢查官偵查時，證人、鑑定人、通譯於
案情有重要關係之事項，供前或供後具結，而為虛偽陳述者，處七年以下
有期徒刑。
刑法第一百六十九條第一項
意圖他人受刑事或懲戒處分，向該管公務員誣告者，處七年以下有期徒刑。


司法院資訊處製作；財團法人民間司法改革基金會備份。
